臺灣士林地方法院刑事判決
110年度易字第300號
公  訴  人  臺灣士林地方檢察署檢察官
被      告  游仁勇



選任辯護人  呂承翰律師
            俞力文律師
上列被告因詐欺案件，經檢察官提起公訴（110年度調偵字第389
號），本院判決如下：
    主  文
游仁勇無罪。
    理  由
一、公訴意旨略以：被告游仁勇在址設新北市○○區○○○路0段000
    號「瑞富汽車」車行從事中古車買賣，明知其所出售之原車
    牌號碼0000-00號（現車牌號碼為000-0000號）自用小客車
    （以下稱本案車輛）實際行駛里程約為24萬公里，係經游仁
    勇更換儀錶板，導致本案車輛儀錶板上所顯示之行駛里程為
    12萬5,000公里，亦明知車輛里程數實為消費者選購二手車
    之重要考量因素，竟意圖為自己不法之所有，基於詐欺取財
    之犯意，先於民國109年9月間某日，在新北市○○區○○路000
    號辦公處所，透過電腦設備連結網際網路連線至「8891中古
    車」網站，刊登「BMW X5 3.0i 2008款 手自排3.0L」之中
    古車出售訊息，並標明行駛里程為12.5萬公里、售價為新臺
    幣（下同）28萬5,000元（下稱本案廣告），致告訴人鄭文
    隆陷於錯誤，而於109年9月13日，與被告相約在新北市汐止
    區汐萬路某處看車，並核對本案車輛儀錶板上顯示行駛里程
    12萬5,000公里無誤後，復於109年9月14日，在新北市○○區○
    ○路0段000號與被告簽訂本案車輛之汽車買賣合約書，並當
    場交付28萬5,000元價金與被告後，至基隆監理站辦理新領
    牌照而過戶。嗣經告訴人之子於駕駛本案車輛時發現有異音
    ，經查詢始知悉本案車輛迄至108年11月2日檢驗時，實際里
    程已達23萬1,160公里，告訴人始悉受騙。因認被告涉犯刑
    法第339條第1項詐欺取財罪嫌。
二、按犯罪事實應依證據認定之，無證據不得認定犯罪事實；不
    能證明被告犯罪者，應諭知無罪之判決，刑事訴訟法第154
    條第2項、第301條第1項分別定有明文。復按事實之認定，
    應憑證據，如未能發現相當證據，或證據不足以證明，自不
    能以推測或擬制之方法，為裁判基礎；且認定不利於被告之
    事實須依積極證據，苟積極證據不足為不利於被告事實之認
    定時，即應為有利於被告之認定；另認定犯罪事實所憑之證
    據，雖不以直接證據為限，間接證據亦包括在內，然而無論
    直接證據或間接證據，其為訴訟上之證明，須於通常一般之
    人均不致有所懷疑，而得確信其為真實之程度者，始得據為
    有罪之認定，倘其證明尚未達到此一程度，而有合理之懷疑
    存在，無從使事實審法院得為有罪之確信時，即應由法院諭
    知被告無罪之判決（最高法院40年台上字第86號、30年上字
    第816號、76年台上字第4986號分別著有判決可資參照）。
    又被害人或告訴人與一般證人不同，其與被告常處於相反之
    立場，其陳述之目的，在使被告受刑事訴追處罰，證明力自
    較一般無利害關係之證人陳述薄弱。故被害人或告訴人縱立
    於證人地位而為指證及陳述，亦不得作為有罪判決之唯一依
    據，仍應調查其他證據以察其是否與事實相符，亦即仍須有
    補強證據以擔保其指證、陳述之真實性，而為通常一般人不
    致有所懷疑者，始得採為論罪科刑之依據（最高法院108年
    度台上字第2125號判決意旨參照）。
三、檢察官起訴被告涉犯上開罪嫌，無非係以㈠被告於偵查中之
    供述；㈡告訴人於偵查中及本院審理中之證述；㈢本案廣告網
    頁列印資料；㈣汽車買賣合約書、汽車新領牌照登記書；㈤車
    輛維修單、里程查詢資料；㈥臺灣士林地方檢察署（下稱士
    林地檢）檢察官108年度偵字第808號起訴書、臺灣臺中地方
    檢察署檢察官108年度偵字第12003號起訴書、本院108年度
    審簡字第737號判決書、臺灣臺中地方法院108年度簡字第96
    2號、108年度簡上字第467號判決書，為其論據。
四、訊據被告固坦承於上開時、地刊登本案廣告，並以28萬5,00
    0元出售里程數為23萬1,160公里之本案車輛予告訴人等節，
    惟否認有何詐欺取財之犯行，辯稱：其係因本案車輛儀錶板
    故障始更換二手儀錶板，本案廣告中之車輛已賣出而非本案
    車輛，惟其已明確告知告訴人本案車輛實際里程數為23萬1,
    160公里並記載於汽車買賣合約書中，告訴人亦簽名同意，
    其未詐欺告訴人等語。辯護人則為被告辯護稱：被告因有買
    賣糾紛前科，故為杜爭議，已告知汽車里程數並於汽車買賣
    合約書載明，告訴人亦簽名確認，被告並無施用詐術；況果
    如告訴人所言，被告未告知實際里程數，告訴人豈有於該欄
    簽名確認之理？且告訴人曾有買賣二手車經驗，亦知新車價
    格約300萬元，與本案車輛價差達約200萬元，衡情中古車本
    有修復、更換耗材之必要，而本案車輛售價僅28萬5,000元
    ，遠低於一般市場行情，告訴人始願購買本案車輛而未陷於
    錯誤，被告亦無詐欺意圖，請為無罪判決等語。
五、經查，被告在上址「瑞富汽車」車行從事中古車買賣，且知
    本案車輛實際行駛里程約24萬公里，經其更換儀錶板致本案
    車輛儀錶板上所顯示之行駛里程為12萬5,000公里，而於109
    年9月間某日刊登本案廣告，告訴人則於109年9月14日在新
    北市○○區○○路0段000號與被告簽訂本案車輛之汽車買賣合約
    書，被告已收受告訴人所交付28萬5,000元價金等節，業經
    被告於偵查中、本院審理中坦承在卷【見士林地檢109年度
    他字第4907號卷（下稱他卷）第42頁至第45頁、第111頁，
    本院110年度易字第300號卷（下稱本院卷）第57頁至第59頁
    、第109頁至第111頁、第188頁至第192頁】，核與告訴人於
    偵查中及本院審理中之證述大致相符（見他卷第47頁至第49
    頁、第109頁、第111頁，本院卷第83頁至第109頁），並有
    本案廣告、汽車買賣合約書、汽車新領牌照登記書、車輛維
    修單、公路總局車輛里程數查詢結果、公路監理電子閘門在
    卷可稽（見他卷第9頁至第17頁、第59頁、第117頁，本院卷
    第65頁），先堪認定。
六、惟查：
　㈠按刑法第339條第1項詐欺罪之成立，以意圖為自己或第三人
    不法所有，以詐術使人將本人或第三人之物交付為要件；所
    謂以詐術使人交付，必須被詐欺人因其詐術而陷於錯誤，若
    其所用方法，不能認為詐術，亦不致使人陷於錯誤，即不構
    成該罪（最高法院46年台上字第260號判決意旨參照）。
　㈡本案廣告列印資料所載出售車輛里程數之資訊固記載為12萬5
    ,000公里而與本案車輛實際里程數不符，然觀諸汽車買賣合
    約書，其上記載「備註：甲方（即被告，下同）已告知乙方
    （即告訴人，下同）此車出售實際里程2拾4萬公里，非實際
    里程顯示的數據，乙方本人同意以現況實車作為交付，確認
    無誤乙方簽名：鄭文隆（簽名）」，有上開汽車買賣合約書
    可稽（見他卷第11頁），告訴人復自承：備註欄下的簽名是
    我簽的等語（見本院卷第101頁、第102頁），堪信被告確於
    汽車買賣合約書上載明本案車輛里程數並經告訴人簽名確認
    ，尚難以本案廣告列印資料為不利於被告之認定，被告辯稱
    其已告知告訴人本案車輛實際里程數，而未對告訴人施用詐
    術致告訴人陷於錯誤等語，即非無據。
　㈢告訴人固證稱：109年9月14日我與被告簽約並付清尾款27萬5
    ,000元，簽約同時我兒子駕駛本案車輛試車，我簽約時有仔
    細看也有看到備註，但簽約時24萬公里部分是空白的，因為
    我沒買過中古車，被告指引我簽名我就簽了，這是我的疏忽
    ，簽約時間大概5分鐘，簽完約後被告整理資料我則出辦公
    室抽煙，幾分鐘後被告出來將汽車買賣合約書顧客收執聯交
    給我，剛好我兒子試車回來，我就專心在車子上而未再檢查
    汽車買賣合約書，我事後回想被告應該是趁此期間補填24萬
    公里之記載云云（見本院卷第83頁至第109頁）。惟里程數
    既係告訴人購買中古車時之重要考量因素，告訴人復曾購買
    5輛汽車並曾出售中古車，為告訴人所自承（見本院卷第85
    頁、第90頁至第91頁），堪信告訴人就車輛交易具相當社會
    經驗，則告訴人就其簽名確認里程數之法律效果及重要性應
    知之甚詳並謹慎為之，殊難想見告訴人竟於中古汽車買賣契
    約必要之點即實際里程數空白情形下簽名；且依一般交易常
    情，買賣雙方簽約完畢並付清價金後，賣方應當場交付契約
    副本予買方收執，買方收受確認無訛後始會離開簽約現場；
    而本案交易總價為28萬5,000元，簽約時間並非甚久，告訴
    人亦無於取得汽車買賣合約書前，即任意離開簽約現場致被
    告趁隙補填里程數之理，告訴人前揭證述已難遽信。
　㈣本案車輛為BMW廠牌，2007年1月出廠，有公路監理電子閘門
    可稽（見他卷第117頁）；本院前函請新北市汽車商業同業
    公會就2007年1月出廠之BMW X5 3.0i廠牌自小客車，行駛里
    程數則分別為12萬5,000公里、24萬公里於109年9月間之市
    價為鑑定，經該會於111年3月25日以（111）新北汽商琪字
    第0482號函覆略以：於109年9月正常車況行車里程12萬5,00
    0公里之市場行情價為50萬元，行車里程數24萬公里之市場
    行情價則為40萬元乙節，有上開函文可稽（見本院卷第153
    頁），被告出售本案車輛價格低於該廠牌同型車行車里程數
    24萬公里之市價，則被告主觀上是否確有以不實里程數詐欺
    告訴人車款之故意及不法所有意圖，亦屬有疑。
　㈤至於公訴人另稱：儀錶板光源故障僅須修復光源即可，而無
    須更換儀錶板之理，被告亦未提出儀錶板更換或維修資料；
    況里程數12萬5,000公里與24萬公里之車輛引擎壽命相差甚
    鉅，被告復有買賣二手車糾紛遭判刑之紀錄，故被告顯係利
    用告訴人非專業人士而要求告訴人先於備註欄簽名再趁隙補
    填里程數，而以車況近報廢之車讓告訴人誤車況良好從而騙
    取車價等語。查被告於107年6月間、108年1月間均因將購入
    之自用小客車調降汽車里程數再予以出售之詐欺取財犯行，
    先後經本院以108年度審簡字第737號、臺灣臺中地方法院以
    108年度簡上字第467號判處拘役10日、有期徒刑3月確定，
    有各該判決可稽（見他卷第81頁至第95頁，士林地檢110年
    度偵字第2687號卷第13頁至第17頁），固堪認定。惟被告已
    於本案汽車買賣合約書載明本案車輛實際里程數並經告訴人
    簽名確認，亦難認告訴人有於契約重要事項空白情形下簽名
    並於收受契約副本前離開辦公室致被告趁隙補填里程數之情
    ，亦經本院論述如前，尚無從以被告前有詐欺之前案紀錄即
    執為不利於被告之認定。
七、綜上所述，檢察官所提出之前開證據，尚不足以使本院為被
    告有罪之確信，此外，查無其他積極證據足認被告確有公訴
    意旨所指犯行，即不能證明被告犯罪，應諭知被告無罪之判
    決。
八、至被告以不實里程數持向監理機關辦理車輛檢驗並隱瞞此情
    ，致檢驗員將本案車輛里程數12萬5,139公里之不實事項登
    載在其所職掌車輛檢驗紀錄表之公文書，是否另犯使公務員
    登載不實等節，宜由檢察官另行偵查處理，併此敘明。　
據上論斷，應依刑事訴訟法第301條第1項，判決如主文。　　　
本案經檢察官張君如提起公訴，檢察官林在培到庭執行職務。
中　　華　　民　　國　　111 　年　　7 　　月　　14　　日
            刑事第一庭  審判長法  官  陳明偉
                              法  官  邰婉玲
                              法  官  鍾  晴
以上正本證明與原本無異。
如不服本判決應於收受送達後20日內向本院提出上訴書狀，並應
敘述具體理由。其未敘述上訴理由者，應於上訴期間屆滿後20日
內向本院補提理由書（均須按他造當事人之人數附繕本）「切勿
逕送上級法院」。
因疫情而遲誤不變期間，得向法院聲請回復原狀。
                              書記官  李欣頻
中　　華　　民　　國　　111 　年　　7 　　月　　14　　日